【裁判字號】    92,上易,116
【裁判日期】    920909
【裁判案由】    侵權行為損害賠償
【裁判全文】
臺灣高等法院臺南分院民事判決  九十二年度上易字第一一六號  Ｊ
    上  訴  人  甲  ○  ○
    被上訴  人  乙  ○  ○
右當事人間請求侵權行為損害賠償事件，上訴人對於中華民國九十二年一月八日臺灣
嘉義地方法院第一審判決（九十一年度訴字八八四號）提起上訴，本院於九十二年八
月廿六日辯論終結，判決如左：
    主    文
上訴駁回。
第二審訴訟費用由上訴人負擔。
      事    實
甲、上訴人方面：
一、聲明：求為判決：(一)原判決廢棄。(二)右廢棄部分，被上訴人在第一審之訴駁回。
    (三)第一、二審訴訟費用由被上訴人負擔。
二、陳述：除與第一審判決記載相同者予以引用外，另補稱略以：被上訴人為現行犯
    ，又是刑事案件被告及判刑四月，持刀及鐵棒成立傷害罪之人，可要求對方賠償
    六千元嗎？本件是被上訴人先打上訴人，上訴人才用滑板車抵擋，有碰到被上訴
    人身體一點點，但是上訴人身體有被被上訴人拿刀劃傷，刑事判決上訴人傷害部
    分已經確定，也已易科罰金完畢，故上訴人無理由支付賠償費。
三、證據：援用在第一審之立證方法。
乙、被上訴人方面：未於言詞辯論期日到場，亦未提出書狀作何聲明或陳述。
丙、本院依職權向財政部財稅資料中心調閱兩造之財產總歸戶資料、九十年度所得稅
    申報暨核定課稅資料及向臺灣嘉義地方法院檢察署調閱九十一年度偵字第五七五
    ○號被告甲○○等傷害案全卷。
      理    由
一、本件被上訴人經合法通知，未於言詞辯論期日到場，核無民事訴訟法第三百八十
    六條各款所列情形，爰依上訴人之聲請，由其一造辯論而為判決。
二、被上訴人主張：上訴人於九十一年八月二十一日十一時左右，與訴外人吳素倩找
    被上訴人商談拆除招牌，雙方一言不和，發生肢體衝突，上訴人持滑板車毆打被
    上訴人，造成被上訴人胸部挫傷。因依侵權行為之法律關係，求為命上訴人應給
    付被上訴人新台幣（下同）六千元及自起訴狀繕本送達翌日即民國九十一年九月
    二十四日起至清償日止，按年息百分之五計算之利息之判決（被上訴人超過上開
    請求部分，業經原審判決其敗訴，未據其提起上訴，此部分不在本審審酌範圍）
    。
三、上訴人則以：被上訴人為現行犯，又是刑事案件被告及判刑四月，持刀及鐵棒成
    立傷害罪之人，可要求對方賠償六千元嗎？本件是被上訴人先打上訴人，上訴人
    才用滑板車抵擋，有碰到被上訴人身體一點點，但是上訴人身體有被被上訴人拿
    刀劃傷，刑事判決上訴人傷害部分已經確定，也已易科罰金完畢，故上訴人無理
    由支付賠償費等語，資為抗辯。
四、經查：
（一）被上訴人主張上訴人於九十一年八月二十一日十一時左右，與訴外人吳素倩找
      被上訴人商談拆除招牌，雙方一言不和，發生肢體衝突，上訴人持滑板車毆打
      被上訴人，造成被上訴人胸部挫傷等事實，業據提出臺灣嘉義地方法院檢察署
      檢官九十一年度偵字第五七五０號聲請簡易判決處刑書及財團法人天主教聖馬
      爾定醫院診斷證明書為證（原審簡附民字卷第四頁、原審訴字卷第十七頁），
      並經當時在場之證人杜芳春於另刑事案件偵查中證稱：「（問：甲○○、乙○
      ○二人互毆﹖）有打起來。」、「（問：他們打起來各持何工具？）乙○○拿
      鐵棍及刀，甲○○拿滑板車二人即打起來。」、「（問：甲○○、乙○○有對
      打？）兩人對打。」等語屬實（見臺灣嘉義地方法院檢察署九十一年度偵字第
      五七五０號卷第二十八頁反面、二十九頁），即上訴人亦不否認用滑板車抵擋
      碰到被上訴人身體等情。
（二）上訴人於另刑事案件雖辯稱：其未毆打對方，係持滑板車抵擋被上訴人，為正
      當防衛；於本院亦辯稱：本件是被上訴人先打其，其才用滑板車抵擋云云。惟
      按正當防衛必須對於現在不法之侵害始得為之，侵害業已過去，即無正當防衛
      可言。至彼此互毆，又必以一方初無傷人之行為，因排除對方不法之侵害而加
      以還擊，始得以正當防衛論。故侵害已過去後之報復行為，與無從分別何方為
      不法侵害之互毆行為，均不得主張防衛權，最高法院三十年上字一０四０號刑
      事判例可資參照。本件係兩造相互對打而為攻擊行為，已見上述，足見其等於
      爭執發生時，即均互有傷害對方之行為，顯難認上訴人係出於正當防衛意思而
      反擊，揆諸上開判例意旨，自不得主張正當防衛甚明。至上訴人所述被上訴人
      持刀及鐵棒傷害伊，已被判刑四月云云，與其傷害被上訴人應負賠償責任，係
      屬兩事，要不得以此作為拒絕賠償之正當理由，所辯要無可採。
（三）上訴人此一行為，亦經臺灣嘉義地方法院刑事庭同此認定，而以傷害罪處刑確
      定，經本院調閱臺灣嘉義地方法院檢察署九十一年度偵字第五七五○號被告甲
      ○○等傷害案全卷，復有臺灣嘉義地方法院九十一年度簡字第一○一三號刑事
      簡易判決、九十一年度簡上字第一一四號刑事判決可資憑按（原審訴卷五頁、
      本院卷四八頁），被告猶空言否認，自屬卸責之詞，無可憑取。被上訴人之主
      張，堪信為真實可採。
五、按因故意或過失，不法侵害他人之權利者，負損害賠償責任；又不法侵害他人之
    身體、健康、名譽、自由、信用、隱私、貞操，或不法侵害其他人格法益而情節
    重大者，被害人雖非財產上之損害，亦得請求賠償相當之金額。民法第一百八十
    四條第一項前段、第一百九十五條第一項前段定有明文。查本件被上訴人為上訴
    人不法加害，導致胸部挫傷疼痛，身體、精神上確受有痛若，其請求上訴人賠償
    其精神慰藉金，自非無據。本院審酌被上訴人所受傷害尚非嚴重，且對被上訴人
    身體未造成重大影響；上訴人係民國五十六年七月十日出生，國中畢業，目前單
    身，收入不一定，有汽車一台，於九十年度無綜合所得稅稅籍及不動產資料，被
    上訴人係民國五十一年一月十九日出生，二專肄業，任職臨時工，收入不定，離
    婚並育有一子，於九十年度有房屋一棟，建地三筆，汽車一台，投資一筆，並無
    綜合所得稅稅籍資料等兩造之身分、地位、學識、經濟狀況、及被上訴人精神上
    所受之痛苦（參看原審卷十九頁兩造陳述，及本院卷附財政部財稅資料中心九十
    二年五月一日資五字第九二○六七八五○號函暨所附資料），認原審命上訴人賠
    償被上訴人精神慰藉金六千元，核屬允當。
六、綜右所述，本件被上訴人本於侵權行為之法律關係，訴請上訴人給付六千元及自
    起訴狀繕本送達翌日即九十一年九月二十四日（按刑事附帶民事訴狀繕本於九十
    一年九月二十三日送達上訴人，見附民請求損害賠償狀反面上訴人簽收日期，原
    審簡附民卷三頁反面）起至清償日止按年息百分之五計算之遲延利息，為有理由
    ，應予准許（本審審理範圍）。原審就上開應准許部分，為被上訴人勝訴之判決
    ，尚無不當，上訴人就此部分，仍聲明不服，求予廢棄改判，為無理由，應予駁
    回其上訴。兩造其餘攻擊防禦方法，與判決結果無影響，無庸一一論列。
七、據上論結，本件上訴為無理由，依民事訴訟法第四百四十九條第一項、第七十八
    條、第四百六十三條、第三百八十五條第一項前段，判決如主文。
中      華      民      國    九十二    年      九      月      九      日
                                    臺灣高等法院臺南分院民事第五庭
~B1審判長法官  游    明    仁
~B2      法官  蘇    重    信
~B3      法官  高    明    發
右為正本係照原本作成。
不得上訴。
中      華      民      國    九十二    年      九      月      十      日
~B法院書記官  魏    安    里


司法院資訊處製作；財團法人民間司法改革基金會備份。
